最　高　行　政　法　院　裁　定
　　　　　　　　　　　　　　　　　　 94年度裁字第02488號
上　訴　人　丙○○
　　　　　　丁○○
　　　　　　己○○
　　　　　　乙○○
　　　　　　甲○○
　　　　　　戊○○
被 上訴 人　財政部臺灣省北區國稅局
代　表　人　庚○○
上列當事人間因贈與稅事件，上訴人對於中華民國93年5月20日
臺北高等行政法院92年度訴字第746號判決，提起上訴。本院裁
定如下：
    主  文
上訴駁回。
上訴審訴訟費用由上訴人負擔。
    理  由
一、按對於高等行政法院判決上訴，非以其違背法令為理由，不
    得為之，行政訴訟法第242條定有明文。是對於高等行政法
    院判決上訴，若未具體說明原審判決違背何項法令、不適用
    或如何適用不當之具體情事，即非主張原審判決違背法令以
    為上訴理由，其上訴不應准許。
二、上訴人之被繼承人林榮於民國85年9月3日死亡，生前於85年
    7月20日，將持有之未上市（櫃）致和興皮革工業股份有限
    公司﹙今更名為致和新興業股份有限公司、下稱致和公司﹚
    股份3,500,000股，以每股新台幣（下同）10元價格出售予
    訴外人王貽衛，被上訴人初查以每股成交價低於移轉當日該
    公司每股資產淨值20.02元，其差價達35,070,000元，涉有
    遺產及贈與稅法第5條第2款規定，以顯著不相當代價讓與財
    產情事，應以贈與論之情事，經以87年8月20日北區國稅2第
    87041099號函通知其繼承人即上訴人丙○○限期申報贈與稅
    ，丙○○依限補申報，被上訴人初查遂依差額核定贈與總額
    35,070,000元，贈與淨額34,070,000元，應納稅額10,024,4
    00元，因贈與人林榮已死亡，改以全體繼承人丙○○等7人
    為納稅義務人核發繳款書。原復查申請人即林榮之配偶即繼
    承人林陳束不服，主張系爭股票移轉係抵債之用，實無贈與
    情事云云，申經復查結果，未獲變更，嗣林陳束死亡，上訴
    人丙○○仍有不服，提起訴願，遭決定駁回，上訴人丙○○
    提起行政訴訟後，其餘上訴人追加為原告，經原審判決駁回
    。
三、上訴意旨略以：（一）致和公司所有19筆土地固定資產實際
    市場成交價值較帳列原始取得成本低之客觀因素，有以下幾
    點：(1)致和公司之土地價值，若以83年3月間鄰地買賣價值
    每坪42,337元計算，土地成本高估價值147,522,592元，應
    自淨值中減除。算式如下：土地面積坪數：5,857平方公尺
    ×0.3025×2/3=1,181坪鄰地每坪價格：50,000,000元/1,18
    1坪=42,337元/坪致和公司土地成本高估價值147,522,592元
    之算式如下：22,420.54平方公尺×0.3025=6,782坪致和公
    司帳面金額-土地實際金額=土地成本高估價值434,652,126
    元 (42,337元×6,782坪)=147,522,592元(2)致和公司所有19
    筆土地，83、85年度土地公告現值及公告現值總額可知，83
    及85年度致和公司帳面土地價值434,652,126元分別為83年
    度公告現值總額21,299,513元的20.4倍、84年度24,662,594
    元的17.62倍，而鄰地83年及85年之售價分別為公告現值總
    額的9.48倍及8.71倍。由此可知，致和公司的19筆土地價值
    ，若以鄰地83年、85年實際成交價格為現值總額的9.48倍及
    8.71倍計算可知公平市價應為201,919,383元、214,811,193
    元，已明顯低於83年帳面價值434,652,126元。顯見致和公
    司有淨值高估之情事，至為明確。致和公司83、85年度之土
    地公告現值總額如下：83年：22,420.54平方公尺×950/平
    方公尺=21,299,513元；85年：22,420.54平方公尺×1,100/
    平方公尺=24,662,594元(3)致和公司因無法清償以所有19筆
    土地為擔保的債務，遭債權人銀行訴請臺灣板橋地方法院民
    事執行處強制執行拍賣，92年2月13日執行第一次拍賣最低
    價額為2億8千8百90萬元，案經3次拍賣結果無人投標，以致
    該院於92年9月18日進行第4次公開拍賣，拍賣最低價額為2
    億零1百27萬元，結果仍以流標收場。主要係因致和公司之
    土地並不能做為公司商業登記使用，且係屬保護區內之土地
    ，亦無法開發使用所致。足證致和公司85年度的土地實際市
    場價格遠低於帳面價值，顯有淨值高估之情事。（二）致和
    公司85年以前所發生銷貨收入之應收帳款或其他應收款因催
    收中，或向法院提起訴訟催收未能收回帳款部份42,677,813
    元，而此應收款項應列為呆帳損失，應自致和公司淨值中減
    除。減少資產之淨值。（三）上訴人丙○○及丁○○等二人
    提供個人房地不動產擔保致和公司之銀行借款債務，因致和
    公司無法清償債務而被債權人銀行拍賣，拍賣所得為50,351
    ,000元，經債權人分配殆盡，有法院執行分配通知公文為證
    。惟至今上訴人等二人仍未向該公司請求清償債權。乃是企
    盼致和公司能永續經營下去，卻反而造成該公司淨值虛增，
    成為被上訴人課稅之依據。基此，上訴人已對致和公司提出
    清償債權之支付命令，對於致和公司而言，將會造成致和公
    司無法繼續經營之困境。（四）綜上所述，致和公司85年度
    減除(1)土地高估成本部份金額147,522,592元(2)未收回應收
    款項呆帳損失42,677,813元(3)上訴人未提出求償之債務金額
    50,351,000元後之實際每股淨值僅為7.68元，遠低於帳面淨
    值20.02元。因此被繼承人林榮以每股10元價格抵償其生前
    積欠債權人王貽衛之債務，並無以顯著不相當代價讓售財產
    之情事。（五）況目前上市、上櫃公司之買賣，實際買賣成
    交價格低於公司資產淨值者，比比皆是，甚至公開市場買賣
    價格連淨值一半都不到，惟買賣仍以市場買賣價為準，亦不
    涉及贈與之行為。上市公司東雲紡織公司即是最好例證，查
    其93年5月6日公司每股淨值為3.06元，而市場買賣價格僅為
    1.55元，再舉未上市公司台灣固網公司之淨值約9元，而市
    場買賣行情價格低於6元以下。是故若純以公司每股淨值作
    為認定有無以顯著不相當代價讓售財產之贈與行為，則上述
    二公司之投資人每日買賣行為，豈非均涉及贈與行為，是故
    才有財政部67年7月28台財稅第35026號函釋規定，稽徵機關
    認定是否以顯著不相當代價贈與財產之行為，仍應考量有無
    其他客觀因素對讓售價格有影響者，作為核課之參考依據，
    依上開函釋意旨，被上訴人應不得對上訴人課徵贈與稅，原
    審判決維持原處分，顯有違背法令之違法。
四、本件上訴人對於原審判決其敗訴提起上訴，雖泛言原審判決
    有違背法令為由，惟核其上訴理由，係就原審取捨證據、認
    定事實之職權行使，指摘其為不當，並未對原審判決有何違
    背法令、不適用法規或適用不當之情事，為具體之指明。況
    原審判決就上訴人所訴各節，均已詳予剖析論駁，甚為明確
    ，與上開函釋並不相違。依首開規定及說明，其上訴為不合
    法，應予駁回。
五、依行政訴訟法第249條第1項前段、第104條、民事訴訟法第
    95條、第78條、第85條第1項前段，裁定如主文。
中　　華　　民　　國　　94　　年　　11　　月　　17　　日
                  第四庭審判長法  官　趙　永　康
                              法  官　鄭　淑　貞
                              法  官　黃　淑　玲
                              法  官　侯　東　昇
                              法  官　林  文  舟
以  上  正  本  證  明  與  原  本  無  異
中　　華　　民　　國　　94　　年　　11　　月　　17　　日
　　　　　　　　　　　　　　　書記官　莊　俊　亨
